最高法院刑事判決　　　　　　九十六年度台上字第一八一０號
上　訴　人　甲○○
上列上訴人因違反毒品危害防制條例等罪案件，不服台灣高等法
院台南分院中華民國九十五年十二月十四日第二審更審判決（九
十五年度上更(一)字第三四七號，起訴案號：台灣台南地方法院檢
察署九十一年度偵字第四五八四號），提起上訴，本院判決如下
：
    主  文
原判決關於販賣第一級毒品及販賣第二級毒品部分均撤銷，發回
台灣高等法院台南分院。
其他上訴駁回。
    理  由
一、撤銷發回部分
本件原判決撤銷第一審關於上訴人甲○○販賣第一級毒品及販賣
第二級毒品部分之判決，依想像競合犯、刑法修正前連續犯之例
，分別從一重仍論處上訴人共同連續販賣第一級毒品（累犯），
又共同連續販賣第二級毒品（累犯）各罪刑，固非無見。
惟查原判決理由內，對於上訴人被訴販賣（大麻）部分，雖認犯
罪不能證明，以該部分與本件連續販賣第二級毒品安非他命論罪
科刑部分，有連續犯之裁判上一罪關係，不另為無罪判決之諭知
（見原判決第一二頁），然依起訴書所載之犯罪事實，本件扣案
之第二級毒品大麻一袋（重三點八公克）係在上訴人所有，由王
萬得駕駛之自用小客車內查獲，此部分究竟係犯何罪名，所犯法
條為何，起訴書雖未說明，僅泛稱持有毒品之行為，為販賣毒品
之行為所吸收，不另論罪，扣案之毒品請依法宣告沒收等語，且
法院之審判本不受起訴書所載法條所拘束，仍應以起訴書所載之
犯罪事實，為審判之範圍，本件起訴書所載關於查獲上訴人所有
大麻一袋部分，經法院調查證據之結果，縱認不能證明有販賣之
行為，但依其社會基本事實，是否有另構成意圖販賣而持有罪，
或單純之持有罪，或係施用第二級毒品（大麻）之持有行為均非
無再行審就辨明之餘地。再，以附表為判決書理由之一部時，自
與判決之理由無異。本件原判決理由內謂：上訴人對於分別販賣
第一、二級毒品予原判決附表（下稱附表者，均同）二、三所示
之黃進松、龔順明、顏國輝、李家鎮、張恩輔、廖秋燕等人部分
，坦承不諱，核與上開所示之人分別於警詢、偵查中所述情節相
符，復有該等附表二、三證據欄所示通訊監察作業報告表內載監
聽譯文可稽等語（見原判決第四、五頁），但依附表二編號十四
、十五、十六及附表三編號八、九、十之證據欄所示（見原判決
第三四、三六頁），除上訴人之自白外，並無其他證據佐證，是
否與買受毒品之人在警詢或偵查中之供述相符，並無記載，均有
判決理由相互齟齬之處，因關係該部分犯罪事實之認定，除上訴
人之自白外，並無其他佐證，其認事採證有無違背證據法則之判
斷，難謂無判決理由不備之未洽。又原判決附表三編號四、五、
十關於上訴人販賣安非他命之次數部分，究為若干（三次或四次
？五次或六次？約四至五次？），認定並不明確，復有事實未明
之不當。上訴意旨指摘原判決關於販賣第一、二級毒品部分均不
當，尚非全無理由，應認該部分仍有撤銷發回更審之原因。又原
判決關於不另為無罪之諭知部分〔原判決第一一、一二頁、理由
乙、一、(二)、（ⅤIII）〕，基於審判不可分之原則，亦一併發回
。
二、上訴駁回部分
按刑事訴訟法第三百七十七條規定，上訴於第三審法院，非以判
決違背法令為理由，不得為之。是提起第三審上訴，應以原判決
違背法令為理由，係屬法定要件。如果上訴理由狀並未依據卷內
訴訟資料，具體指摘原判決不適用何種法則或如何適用不當，或
所指摘原判決違法情事，顯與法律規定得為第三審上訴理由之違
法情形，不相適合時，均應認其上訴為違背法律上之程式，予以
駁回。本件關於製造及販賣改造槍彈部分，上訴人甲○○上訴意
旨略稱：原判決認定上訴人有原判決附表五所示販賣槍彈分別獲
得各新台幣四萬元、六萬元、四萬元、三萬五千元、四萬元等犯
罪所得，竟未依法諭知沒收，自非適法云云。
惟查原判決依憑上訴人之部分自白，證人許裕隆、潘怡潔、劉柏
彰、謝坤東、周黃炳華不利於上訴人之部分證言、扣案如原判決
附表一編號(三)、(四)槍彈及零件、台灣高等法院被告全國前案紀錄
表等證據，資以認定上訴人有原判決事實欄所記載關於製造及販
賣改造槍彈部分之犯罪事實，因而維持第一審依想像競合犯，刑
法條正前連續犯之例，從一重論處上訴人共同連續未經許可，販
賣可發射子彈具有殺傷力之槍枝，累犯罪刑之判決，駁回上訴人
此部分在第二審之上訴，已詳述其所憑之證據及理由。對於證人
劉柏彰、許裕隆於第一審審理時均否認參與製造改造槍枝之陳述
，以及上訴人附和其等之供詞，經綜合調查證據之結果，認屬卸
責及迴護之詞不足採，分別在判決內加以指駁，並說明證據取捨
及判斷之理由。原判決所為論述，核與卷證資料相符，從形式上
觀察，並無違背法令之情形。原判決對於上訴人有本件犯行，已
說明其依憑之證據及理由，對於證人劉柏彰、許裕隆於第一審審
理時均否認參與製造改造槍枝之陳述，以及上訴人附和其等之供
詞，認屬卸責及迴護之詞不足採，亦分別在判決內加以指駁，並
說明證據取捨及判斷之理由。查販賣槍彈之犯罪所得是否沒收，
屬原審得本於職權裁量之事項，上訴意旨之指摘核與法律規定得
為第三審上訴理由之違法情形，均不相適合，應認其關於製造及
販賣改造槍彈部分之上訴違背法律上之程式，予以駁回。
據上論結，應依刑事訴訟法第三百九十七條、第四百零一條、第
三百九十五條前段，判決如主文。
中    華    民    國  九十六  年    四    月   十二   日
                      最高法院刑事第四庭
                          審判長法官  莊  登  照
                                法官  洪  明  輝
                                法官  黃  一  鑫
                                法官  林  秀  夫
                                法官  徐  昌  錦
      本件正本證明與原本無異
                                      書  記  官
中　　華　　民　　國　九十六　年　  四 　 月 　十七 　日
                                                      Ｋ
